【裁判字號】    92,聲判,6
【裁判日期】    920725
【裁判案由】    聲請交付審判
【裁判全文】
臺灣花蓮地方法院刑事裁定                            九十二年度聲判字第六號
    聲  請  人
    即 告 訴人  丙○○
                乙○○
    共同代理人  王政琬律師
    被      告  甲○○
右列聲請人因被告殺人未遂案件，不服台灣高等法院花蓮分院檢察署檢察長於中華民
國九十二年三月十九日以九十二年度上聲議字第四八號駁回聲請再議之處分（原不起
訴處分書案號：台灣花蓮地方法院檢察署九十一年度偵緝字第一一二號），聲請交付
審判，本院裁定如左：
    主  文
聲請駁回。
    理  由
一、按告訴人不服上級法院檢察署檢察長或檢察總長認再議為無理由而駁回之處分者
    ，得於接受處分書後十日內委任律師提出理由狀，向該管第一審法院聲請交付審
    判。法院認為交付審判之聲請不合法或無理由者，應駁回之。刑事訴訟法第二百
    五十八條之一、第二百五十八條之三第二項前段，分別定有明文。
二、本件聲請人即告訴人丙○○及乙○○以被告甲○○涉犯殺人未遂等罪向台灣花蓮
    地方法院檢察署（下稱花蓮地檢署）檢察官提出告訴，經該檢察署檢察官於民國
    九十二年二月十七日以九十一年度偵緝字第一一二號為不起訴處分後，聲請人不
    服而聲請再議，經台灣高等法院花蓮分院檢察署檢察長認再議為無理由，於九十
    二年三月十九日以九十二年度上聲議字第四八號處分書駁回再議之聲請，聲請人
    於九十二年三月二十日收到駁回再議之處分書，並委任王政婉律師於九十二年三
    月二十一日向本院提出聲請交付審判之理由狀，未逾法定期間，合先敘明。
三、聲請交付審判意旨略以：被告甲○○於民國九十一年三月二十日晚間，在花蓮縣
    新城鄉佳林村東山釣魚店內，因與他人發生口角遭聲請人乙○○勸阻而心生不悅
    ，復因停車問題與乙○○起爭執，竟於同日晚間十時許，持刀朝乙○○頭部砍殺
    ，致乙○○頭部受傷，乙○○隨即呼請丙○○救援並以雙手阻擋，復致其雙手手
    筋斷裂，而聲請人丙○○聞聲趕至現場時，亦遭被告持刀砍傷左手腕及右手前臂
    ，被告蓄意持刀砍殺聲請人二人，刀刀均足以致命，嗣後係因見警車到來而開車
    逃走，並非主觀上無追殺聲請人之犯意，且被告事後辯稱是因酒醉才揮刀傷害聲
    請人，然被告開車逃走的路線甚為彎窄，被告果係酒醉何能開車逃過警方追捕？
    顯見被告有殺人之犯意，所犯應為殺人未遂罪而非傷害罪嫌，又被告雖與聲請人
    和解同意給付聲請人新台幣（下同）二十五萬元，惟迄今只付二萬元慰問金即未
    再給付，更見其欲藉和解達脫罪之目的，惟花蓮地檢署檢察官不察，以被告係觸
    犯刑法第二百七十七條第一項之傷害罪，又因告訴人即聲請人撤回告訴而依刑事
    訴訟法第二百五十二條第五款為不起訴處分，台灣高等法院花蓮分院檢察長亦以
    此駁回再議，為此聲請交付審判狀等語。
四、按依新修正之刑事訴訟法第二百五十八條之一規定告訴人得向法院聲請交付審判
    ，係刑事訴訟法新增對於「檢察官不起訴處分或緩起訴處分」制衡之外部監督機
    制，其立法精神係在，法院就檢察官所為不起訴處分或緩起訴處分是否正確加以
    調查，以防止檢察機關濫權，是刑事訴訟法第二百五十八條之三法院就聲請審判
    案件之審查，所謂「得為必要之調查」，其調查證據之範圍，自應以偵查中曾出
    現之證據為限，不可就告訴人新提出之證據再為調查，亦不可蒐集偵查卷以外之
    證據。且另按新修正之刑事訴訟法第二百六十條對於不起訴處分已確定，或緩起
    訴處分期滿未經撤銷得再為起訴之規定，其立法理由說明，本條所謂不起訴處分
    已確定，係包括「聲請法院交付審判復經駁回者」之情形在內，是法院就聲請交
    付審判案件之審查，所「得為必要之調查」，自更應以偵查中曾顯現之證據為限
    ，不得就告訴人新提出之證據再為調查，亦不可蒐集偵查卷以外之證據，否則，
    將與刑事訴訟法第二百六十條之再行起訴之規定，混淆不清（司法院（九一）院
    台廳刑一字第一一九八五號函參照）。
五、另按殺人與傷害致死的區別，係在加害人於行為時有無死亡之預見為斷，而究竟
    被告是否有使被害人喪失生命的故意，在被告沒有自白的情形下，只有依情況證
    據來作為判斷基準，最高法院所著的判例、判決中，即一再表示被害人所受傷痕
    之多寡、是否為致命部位、所受傷害之程度、加害人下手情形、加害之部位、所
    用兇器的種類，以及與被害人曾否相識、有無宿怨等情，雖不能執為區別殺人與
    傷害致死的絕對標準，然均可作為事實審法院依事發當時情況，綜合觀察判斷行
    為人有無殺意之心證依據。是被告甲○○持刀砍傷聲請人之行為究係基於殺人或
    傷害故意所實施，應參酌其是否有行兇動機、所使用工具、被害人所受傷勢以及
    爭過程等一切情形綜合判斷。而經本院調閱花蓮地檢署九十一年度偵緝字第一
    一二號案件全卷（含九十一年度偵字第一四九七號、九十一年度押詢字第二號、
    九十一年度偵聲字第二七號、花蓮縣警察局新城分局新警刑字第五六一四號卷）
    查證的結果：
（一）聲請人丙○○及乙○○於九十一年三月二十日晚間十時許遭被告持刀砍傷後，
      分別於當日及隔日送至財團法人佛教慈濟綜合醫院診治，其中丙○○的傷勢為
      ：左手腕切割傷併肌腱斷裂共九條、右手前臂切割傷長約八公分，於九十一年
      三月二十一日行傷口及肌腱縫合手術治療，九十一年三月三十日出院；乙○○
      的傷勢為：右手第二、三、四、五指及左手第二、三指幾乎斷指，右手大拇指
      切割傷併皮膚缺損，於九十一年三月二十一日行修補傷口及全層皮膚移植手術
      的事實，有診斷證明書各乙紙在卷可參，觀諸聲請人二人的傷勢均未傷及足以
      致人於死之頭、胸、腹部等要害，且其肢體之傷害亦均集中在肢體末端，遠離
      肢體動脈血管等足以大量出血之部位，並業經修補、縫合等手術治療，足見聲
      請人二人所受傷害尚非屬危及生命之嚴重傷勢，不致致人於死甚明；
（二）又本案緣起，據聲請人乙○○在警詢中指訴稱：於案發時甲○○於現場產業道
      路中將後車廂開啟似在找尋物品，丙○○見狀即要他去看看甲○○在找尋何物
      ，當他趨前至甲○○身邊尚未詢問，甲○○即自後行李箱拿出刀械朝他由上往
      下揮刀，他情急之下以雙手握住刀刃，造成七個手指斷裂等語（詳參警卷第一
      ─一頁），於偵查中則指訴稱：「我不認識甲○○，我是去朋友的魚池幫忙，
      ：：，後來店要關門，甲○○要在那邊睡覺，我請他把車往前開引起他的不滿
      ，他就拿一把刀往我身上砍，我立刻用雙手去擋，接著我喊蔡女（即聲請人丙○○）過來時，然後甲○○把被我握住的刀拉回去就去砍到蔡女，：：，我雙
      手斷指的傷就是那一刀被我握住時砍到的，後來他把刀抽回去我立刻跑掉，他
      並沒有繼續追我，平常我跟他沒有仇恨，不知道他為什麼砍我。」，又聲請人
      丙○○在偵查中指訴當時情形：「我之前不認識甲○○，：：，後來魚池要關
      門請甲○○他們回去，接著我就聽到乙○○叫我，我一過去就看到乙○○與甲○○在地上滾，我手伸出去要扶他們，接著乙○○跑掉，甲○○當時站起來接
      著就有一把刀揮向我，我印象中林（進貴）只有揮一下，我的左手、右手等傷
      可能就是那一、二下砍的，接著甲○○就走了沒有繼續砍我，警車剛好這時候
      就來了。」，顯見被告與聲請人之前並不熟識，沒有宿怨，被告僅因偶發之言
      語衝突而持刀朝聲請人之身體各揮一、二下即停手離去不再繼續追砍，依一般
      常情言之，被告實無為此偶發事故而萌生殺機之理，且果若被告真有取聲請人
      性命之意，何不攻擊足以致聲請人於死的身體重要部位，僅在造成聲請人手部
      受傷後就停手不再追砍？
（三）參以聲請人二人在偵查中均陳稱被告當天是到魚池來吃飯喝酒，聲請人丙○○
      於警訊中稱被告甲○○當時已經酒醉了、證人張月霞於警訊中證稱被告甲○○
      當時在發酒瘋等語，核與被告甲○○在偵查中辯稱：他當時是因為酒喝多了，
      與聲請人二人並無仇恨等語相符。可推知被告係因酒後與聲請人乙○○起爭執
      ，憤而持刀刺傷聲請人二人，在雙方間並無深仇大恨，被告亦僅持刀朝聲請人
      身上各揮砍一至二刀，在未傷及身體重要部位即停手等情以觀，被告辯稱並沒
      有殺人犯意等語，應堪採信；
（四）至於聲請意旨稱被告係朝聲請人乙○○頭部砍殺，乙○○頭部亦受有傷害，以
      及被告未繼續追殺聲請人係因警車到來而逃逸，逃逸路線復彎窄難行顯見被告
      並無酒醉等語，遍查全卷卷證資料，並無所據，自不足採；而被告和解後未履
      行和解條件，此為聲請人與被告間之民事糾葛，自應循民事途徑解決，實難以
      此推論被告有殺人之故意。
（六）綜上所述，本件聲請意旨所指情節，實難認已有積極證據足認被告傷害聲請人
      二人的行為係基於殺人之犯意，是原處分與原檢察官認被告之殺人罪嫌不足，
      被告係犯刑法第二百七十七條第一項之傷害罪嫌，並因聲請人二人已於偵查中
      具狀撤回告訴，而依同法第二百八十七條前段為不起訴處分，及依刑事訴訟法
      第二百五十八條前段駁回此部分之再議，尚無不合。
（七）綜上所述，原檢察官及台灣高等法院高雄分院檢察署檢察長分別予以不起訴處
      分及駁回再議之聲請，並無不當，揆諸首揭之法條意旨，本件交付審判為無理
      由，應予駁回。
六、依刑事訴訟法第二百五十八條之三第二項裁定如主文。
中      華      民      國    九十二    年      七       月    二十五   日
                              臺灣花蓮地方法院刑事庭
                                  審判長法官  賴淳良
                                      法官  李世華
                                        法官  陳雅敏
右正本證明與原本無異。
本件不得抗告。
                                  法院書記官
中      華      民      國    九十二    年      七       月    二十五   日


司法院資訊處製作；財團法人民間司法改革基金會備份。
